【裁判字號】    94,簡上,449
【裁判日期】    950412
【裁判案由】    賭博
【裁判全文】
臺灣桃園地方法院刑事判決             94年度簡上字第449號
上  訴  人  臺灣桃園地方法院檢察署檢察官
被      告  甲○○
選任辯護人  劉士昇律師
上  訴  人
即  被  告  乙○○
上列上訴人等因被告等賭博案件，不服本院簡易庭中華民國94年
7 月7 日94年度桃簡字第882 號第一審簡易判決（聲請簡易判決
處刑案號：94年度偵字第4350號），提起上訴，及移送併案審理
（94年度偵字第13578 號），本院判決如下：
    主  文
原判決關於甲○○部分撤銷。
甲○○共同連續意圖營利，聚眾賭博，處有期徒刑伍月，如易科
罰金，以佰元折算壹日。扣案如附表編號壹、貳所示之物，均
沒收。
其餘上訴駁回。
    事  實
一、許文聰意圖營利，而基於聚眾賭博之概括犯意，自民國九十
    四年一月二十日起至同年二月十九日止，向不知情之房東承
    租位於桃園縣桃園市○○路四一三號三樓之房屋，充做賭博
    場所，並陸續以日薪新台幣（下同）二千元至三千元不等之
    代價，僱用同有犯意聯絡之趙偉華、張仁傑、李嘉峻、甲○
    ○及乙○○，於上開期間內，由趙偉華在賭場外負責把風，
    張仁傑、李嘉峻負責內場清場，甲○○負責為賭客記帳，乙
    ○○則負責於每日賭場結束後，打掃、清理現場之工作（許
    文聰、趙偉華、張仁傑、李嘉峻均已由本院先行判決確定）
    ，而聚集不特定賭客，在上址場所內賭博財物。賭法由賭客
    間輪流做莊，以麻將筒子作為賭博器具，每家發牌一組二張
    ，視其點數大小，以定勝負，每贏一萬元以上者，需付內場
    抽頭金三百元。嗣於九十四年二月十八日晚間，許文聰、張
    仁傑、趙偉華、李嘉峻、甲○○及乙○○復以上開方式，陸
    續聚集徐秀芳、蕭陳秀金、沈琴滿、楊清樺、溫如玉、洪文
    卿、邱玉嬌、林建宏、王鳳嬌、王玉祥、林嘉慶、黃遠斌、
    鄭睿瑋、廖林美女、陳元貿、詹新欽、王清江、黃啟銘、莊
    蓉、洪誌、蕭林富、簡良育、劉雪珠、潘春香、葉明昆、
    陳嘉華、李美麗、蘇宜翔、王志強、蔡政雁、張銘仁、張巧
    慈、張金蓮等三十三名賭客（以上徐秀芳等三十三人均由桃
    園縣政府警察局桃園分局依社會秩序維護法規定各科處九千
    元罰鍰），在上址賭場內賭博。旋於翌日（二月十九日）凌
    晨一時二十分許，為警在上址查獲許文聰、趙偉華、張仁傑
    、李嘉峻、甲○○、乙○○及上揭徐秀芳等三十三名賭客，
    當場並扣得許文聰所有如附表一所示之賭博工具及抽頭金、
    徐秀芳等三十三名賭客所有之賭資共一百一十二萬零四百元
    。
二、甲○○遭警員查獲上揭賭博情事後，不知悔改，又承前聚眾
    賭博之概括犯意，以日薪一千元至二千元不等之代價，受僱
    於陳亦君，而與陳亦君及陳亦君僱用之員工葉明昆、許裕寬
    、楊清樺及詹新欽等人（陳亦君、葉明昆、許裕寬、楊清樺
    、詹新欽均由檢察官另行聲請簡易判決處刑），共同基於犯
    意聯絡，自九十四年四月十日起至同年五月十七日止，由陳
    亦君提供其向周銘青所承租，位於桃園縣桃園市○○街六十
    六號三樓之房屋，作為公眾得出入之賭博場所，聚集不特定
    賭客在內，以麻將筒子作為賭博器具，每家發牌一組二張，
    視其點數大小，以定輸贏，每贏一千元以上者，需付內場抽
    頭金五十元。員工葉明昆負責內場清場，甲○○負責幫賭客
    記帳，許裕寬、楊清樺負責把風，詹新欽則負責賭場內打掃
    、清理之工作。九十四年五月十六日晚間，甲○○、陳亦君
    、葉明昆、許裕寬、楊清樺、詹新欽六人又以上開方式，聚
    集陳嘉華、許志成、詹有順、鍾明和、林佳昌、李光華、沈
    明賢、張志龍、劉慶章、黃啟銘、邱繼輝、林明泉、邱永順
    、黃永雄、許文聰、杜國光、陳惠貞、黃淑美、謝玉貞、簡
    良育、陳秀鳳、陳秀女、詹有乾、趙古杰、黃遠斌、陳有偉
    、呂正治、李宜修、張仁傑、游麗美等三十名賭客（以上陳
    嘉華等三十人均由桃園縣政府警察局桃園分局依社會秩序維
    護法規定各科處九千元罰鍰），在上址賭場內賭博。旋於翌
    日（五月十七日，檢察官移送併辦意旨書誤載為四月十七日
    ）凌晨一時三十分許，為警在上址查獲陳亦君、葉明昆、甲
    ○○、許裕寬、楊清樺、詹新欽、屋主周銘青（周銘青由檢
    察官另行聲請簡易判決處刑），及上揭陳嘉華等三十名賭客
    ，當場並扣得陳亦君所有如附表二所示之賭博工具及抽頭金
    、陳嘉華等三十名賭客所有之賭資共八十六萬二千六百元。
三、案經桃園縣政府警察局桃園分局移送臺灣桃園地方法院檢察
    署檢察官偵查後聲請簡易判決處刑，及移送併案審理。
    理  由
一、訊據被告甲○○坦承於上揭時間、地點，先受僱於許文聰在
    賭場內記帳，為警查獲後再受僱於陳亦君，在陳亦君開設之
    賭場內記帳，而於九十四年二月十九日、五月十七日，二次
    為警查獲等犯行不諱。被告乙○○固坦承於九十四年二月十
    九日，在桃園縣桃園市○○路四一三巷三號許文聰開設之賭
    場內，為警查獲之事實，惟否認有何聚眾賭博之犯行，辯稱
    ：我是屋主「阿秀姐」的員工，不是賭場主持人許文聰的員
    工，我的工資是「阿秀姐」給的云云。經查：
（一）被告甲○○、乙○○受僱於許文聰，在賭場工作部分：
    １許文聰自九十四年一月二十日起至同年二月十九日止，在
      桃園縣桃園市○○路四一三號三樓承租之屋內開設賭場，
      聚集不特定賭客在內以麻將筒子賭博，並陸續僱用被告甲
      ○○、乙○○，與共犯趙偉華、張仁傑、李嘉峻分任打掃
      、記帳、把風等工作，嗣於九十四年二月十九日凌晨一時
      二十分許，為警在上址當場查獲等事實，業經被告甲○○
      、乙○○分別於警詢及檢察官偵查中自承屬實，被告甲○
      ○在本院審理時，仍坦承上揭犯行（九十四年度偵字第四
      三五０號卷第五十六頁、第四十七頁、第二二二頁，本院
      九十五年三月二十九日筆錄），經核被告二人之上揭自白
      ，與證人許文聰、趙偉華、張仁傑、李嘉峻四人在警詢中
      證述賭場內分工之情節相符（偵查卷第三十七頁、第四十
      一頁、第五十二頁、第六十頁，許文聰四人之警詢筆錄，
      均經被告等同意引用為證據），與證人即在場賭客徐秀芳
      、蕭陳秀金、沈琴滿、楊清樺、溫如玉、洪文卿、邱玉嬌
      、林建宏、王鳳嬌、王玉祥、林嘉慶、黃遠斌、鄭睿瑋、
      廖林美女、陳元貿、詹新欽、王清江、黃啟銘、莊蓉、洪
      誌、蕭林富、簡良育、劉雪珠、潘春香、葉明昆、陳嘉
      華、李美麗、蘇宜翔、王志強、蔡政雁、張銘仁、張巧慈
      、張金蓮等三十三名賭客在警詢中或指述渠等分別入內賭
      博，或指述賭場內營業狀況等情節，亦均相符（同上卷第
      六十五頁、第六十八頁、第七十三頁、第七十九頁、第八
      十四頁、第八十八頁、第九十二頁、第九十七頁、第一０
      一頁、第一０六頁、第一一０頁、第一一五頁、第一二一
      頁、第一二五頁、第一二九頁、第一三四頁、第一三八頁
      、第一四二頁、第一四六頁、第一五０頁、第一五四頁、
      第一五九頁、第一六三頁、第一六七頁、第一七一頁、第
      一七五頁、第一七九頁、第一八四頁、第一八八頁、第一
      九二頁、第一九六頁、第二０一頁、第二０五頁，徐秀芳
      等三十三人之警詢筆錄，均經被告二人同意引用為證據）
      。此外，並有附表編號一所示之賭博工具及抽頭金，徐秀
      芳等三十三名賭客所有之賭資共一百一十二萬零四百元扣
      案可資佐證。足徵被告二人此部分自白屬實，可以採信。
    ２被告乙○○雖辯稱：伊是屋主「阿秀姐」的員工，不是許
      文聰的員工云云，與其先前於警詢、檢察官偵查中自承：
      伊受僱於許文聰，在賭場內打掃等語不符（九十四年度偵
      字第四三五０號卷第四十七頁、第二二二頁），與證人許
      文聰在警詢中明確陳稱：乙○○是伊僱來打掃的等語（同
      上卷第三十七頁），亦有出入，顯係事後編造之詞，並無
      可採。況依被告乙○○於本院調查時陳稱：「我每天工資
      不一定，賭場有運作的話，給我二千元，沒做就沒有錢」
      等語（本院九十五年一月二十日筆錄），亦可見被告乙○
      ○領取之工資，係源自賭場營業所得，與屋主無關。其所
      辯係卸責之詞，並不足採。
    ３被告許文聰僱用被告二人及趙偉華、張仁傑、李嘉峻，在
      許文聰提供之賭場內分任內場、記帳、把風、清潔等工作
      ，已如前述，渠等就此部分賭博犯行間，有犯意聯絡及行
      為分擔，均為共同正犯。
（二）被告甲○○受僱於陳亦君，在賭場工作部分：
    １被告甲○○自九十四年四月十日起至同年五月十七日止，
      受僱於陳亦君，與共犯葉明昆、許裕寬、楊清樺及詹新欽
      等人，在陳亦君向周銘青承租，位於桃園縣桃園市○○街
      六十六號三樓屋內之賭場，分任打掃、記帳、把風等工作
      ，而於九十四年五月十七日，在上處屋內為警查獲等事實
      ，業經被告甲○○坦承屬實，核與證人陳亦君、葉明昆、
      許裕寬、楊清樺、詹新欽等人在警詢中指述之賭場營業情
      形相符（九十四年偵字第九八五七號卷第十三頁、第二十
      三頁、第四十三頁、第三十六頁、第五十頁，陳亦君等五
      人之警詢筆錄，業經被告甲○○同意引用為證據），與證
      人即賭客陳嘉華、許志成、詹有順、鍾明和、林佳昌、李
      光華、沈明賢、張志龍、劉慶章、黃啟銘、邱繼輝、林明
      泉、邱永順、黃永雄、許文聰、杜國光、陳惠貞、黃淑美
      、謝玉貞、簡良育、陳秀鳳、陳秀女、詹有乾、趙古杰、
      黃遠斌、陳有偉、呂正治、李宜修、張仁傑、游麗美等三
      十名賭客在警詢中或指述渠等入內賭博，或指述賭場內營
      業等情節，亦各相符（同上卷第五十三頁、第五十八頁、
      第六十七頁、第六十九頁、第七十五頁、第八十頁、第八
      十七頁、第九十二頁、第九十八頁、第一０三頁、第一０
      八頁、第一一三頁、第一一八頁、第一二三頁、第一三０
      頁、第一三三頁、第一三九頁、第一四四頁、第一四九頁
      、第一五四頁、第一五九頁、第一六四頁、第一六九頁、
      第一七四頁、第一七九頁、第一八六頁、第一九一頁、第
      一九六頁、第二０一頁、第二０六頁，陳嘉華等三十人之
      警詢筆錄，均經被告甲○○同意引用為證據）。此外，復
      有房屋租賃契約書一份附卷，附表編號二所示之賭博工具
      及抽頭金、陳嘉華等三十名賭客所有之賭資共八十六萬二
      千六百元扣案可資佐證，足徵被告甲○○此部分自白屬實
      ，可以採信。
    ２被告甲○○受僱於陳亦君、與共犯葉明昆、許裕寬、楊清
      樺及詹新欽在陳亦君提供之賭場內，分任內場、記帳、把
      風、清潔等工作，已如前述，其六人就此部分賭博犯行間
      有犯意聯絡及行為分擔，應為共同正犯。
（三）綜上所述，本件事證已臻明確，被告甲○○、乙○○之犯
      行均堪認定，應依法論科。
二、核被告甲○○分別受僱於許文聰、陳亦君，在賭場內記帳之
    犯行，均係犯刑法第二百六十八條之意圖營利供給賭博場所
    罪，及同條之意圖營利聚眾賭博罪。至被告乙○○受許文聰
    僱用，清潔賭場之所為，亦係犯刑法第二百六十八條之意圖
    營利供給賭博場所罪，及同條之意圖營利聚眾賭博罪。被告
    甲○○、乙○○受僱於許文聰，與趙偉華、張仁傑、李嘉峻
    在許文聰開設之賭場內，分別擔任打掃、把風、記帳等工作
    ，其六人就此部分犯行間，有犯意聯絡及行為分擔，為共同
    正犯。被告甲○○在警員查獲上揭許文聰之賭場後，又另行
    受僱於陳亦君，與葉明昆、許裕寬、楊清樺及詹新欽在陳亦
    君開設之賭場內，分任打掃、記帳、把風等工作，其與陳亦
    君等五人就此部分犯行間，另有犯意聯絡及行為分擔，就該
    部分犯行亦成立共同正犯。被告甲○○、乙○○自九十四年
    一月二十日起至同年二月十九日止，各受僱於許文聰，在賭
    場分任記帳、清潔工作，被告甲○○在為警查獲後，復自九
    十四年四月十日起至同年五月十七日止，受僱於陳亦君，在
    賭場記帳，其等犯罪時間緊接，所犯又係構成要件相同之罪
    名，顯係分別基於概括犯意，而反覆為之，均為連續犯，應
    依刑法第五十六條規定各以一罪論，並均加重其刑。被告二
    人每次供給賭博場所，並聚眾賭博，係以一行為同時觸犯上
    開二罪名之想像競合犯，應依刑法第五十五條規定，從情節
    較重之意圖營利聚眾賭博罪處斷。聲請簡易判決處刑意旨雖
    僅敘及被告甲○○受僱於許文聰，在許文聰賭場內工作之犯
    罪事實，未敘及被告甲○○又受僱於陳亦君，在陳亦君賭場
    內工作之犯行，惟被告甲○○此部分犯行，與前揭已聲請簡
    易判決處刑之事實間，有連續犯裁判上一罪之關係，本院自
    應併予審酌。
三、原審以被告甲○○、乙○○所為，均係犯刑法第二百六十八
    條之意圖營利供給賭博場所罪、意圖營利聚眾賭博罪，適用
    刑法第二十八條、第五十六條、第二百六十八條、第五十五
    條等規定，對被告二人予以論罪科刑，並均諭知易科罰金之
    折算標準：
  (1)就被告甲○○部分，雖非無見，惟未及審酌被告甲○○受僱
    於陳亦君，在陳亦君賭場內工作之犯罪事實，尚有違誤，檢
    察官以原審未及審酌被告甲○○該部分犯行為由，提起上訴
    ，為有理由，此部分應由本院予以撤銷改判。爰審酌被告甲
    ○○明知賭博為法所不許，仍先後受僱於許文聰、陳亦君擔
    任賭場之記帳人員，而兩次為警查獲，明知故犯，原有嚴懲
    必要，姑念其不過受僱員工，犯罪情節較輕，且犯後坦承犯
    行，態度尚稱良好，及其犯罪之動機、手段等一切情狀，量
    處如主文第二項所示之刑，並諭知易科罰金之折算標準，以
    示懲儆。扣案如附表編號一、二所示之物，分係共犯許文聰
    或陳亦君所有，其中除抽頭金係犯罪所得，應依刑法第三十
    八條第一項第三款規定沒收以外，其餘均屬供犯罪所用之物
    ，應依刑法第三十八條第一項第二款規定沒收。至於警員先
    後二次在查獲現場查扣之賭資，分係在場之徐秀芳等三十三
    名賭客、陳嘉華等三十名賭客所有，而上揭賭客均僅由查獲
    機關依社會秩序維護法規定裁處罰鍰，有移送書二份在卷可
    參，與本件犯罪無關，不予沒收；又警員於九十四年五月十
    七日，在被告甲○○身上查扣之支票一張，業經被告甲○○
    於警詢中陳明係其私人借款等語，且扣案帳冊內亦查無該支
    票之相關記載，無法證明與本案有關，亦不予沒收，併予敘
    明。
  (2)就被告乙○○部分，經核原審對此部分之認事用法均無不當
    ，量刑亦甚妥適。被告乙○○以其並未參與本件犯行為由，
    提起上訴，為無理由，應予駁回。
據上論斷，應依刑事訴訟法第四百五十五條之一第三項、第三百
六十九條第一項前段、第三百六十八條、第三百六十四條、第二
百九十九條第一項前段，刑法第二十八條、第五十六條、第二百
六十八條、第五十五條、第四十一條第一項前段、第三十八條第
一項第二款、第三款，罰金罰鍰提高標準條例第一條前段、第二
條，判決如主文。
本案經檢察官楊挺宏到庭執行職務。
中    華    民    國    95    年    4     月    12    日
              刑事第八庭  審判長法  官   曾家貽
                                法  官   吳為平
                                法  官   陳彥宏
以上正本證明與原本無異。
不得上訴。
                                書記官   翁其良
中    華    民    國    95    年    4     月    12    日
論罪法條：刑法第二百六十八條
中華民國刑法第268條
(圖利供給賭場或聚眾賭博罪)
意圖營利，供給賭博場所或聚眾賭博者，處三年以下有期徒刑，
得併科三千元以下罰金。
        附表（94年度簡上字第449號）
┌──┬──────────────────────┬────┐
│編號│物品名稱及數量                              │備註    │
├──┼────┬─────────────────┼────┤
│一  │賭博工具│麻將筒子二副、骰子二盒、牌尺二支、│均為許文│
│    │        │紅色牌子六個、帳本四本、帳單六張、│聰所有  │
│    │        │對講機二台、監視器鏡頭三個、監視器│        │
│    │        │螢幕四台、鐵門遙控器一個、門鎖控制│        │
│    │        │器一個、薪資袋一捆。              │        │
│    ├────┼─────────────────┤        │
│    │犯罪所得│新台幣十四萬五千二百元。          │        │
│    │之抽頭金│                                  │        │
├──┼────┼─────────────────┼────┤
│二  │賭博工具│麻將筒子二副、骰子十六盒、帳本三本│均為陳亦│
│    │        │、帳單十張、薪資袋一捆、紅包袋一捆│君所有  │
│    │        │、紅色切牌板四個、牌尺二支。      │        │
│    ├────┼─────────────────┤        │
│    │犯罪所得│新台幣十一萬四千二百五十元。      │        │
│    │之抽頭金│                                  │        │
└──┴────┴─────────────────┴────┘


司法院資訊處製作；財團法人民間司法改革基金會備份。
